臺灣臺中地方法院交通事件裁定　　　96年度交聲更字第9號
原處分機關　交通部公路總局臺中區監理所
受處分　人
即異議　人　甲○○
上列受處分人因違反道路交通管理處罰條例案件，對於交通部公
路總局臺中區監理所96年3月27日所為之處分（原處分案號：中
監違字第裁60－GC0000000號裁決書）聲明異議，受處分人不服
本院96年5月14日交通事件裁定（96年度交聲字第411號），提起
抗告，經臺灣高等法院臺中分院於96年7月5日撤銷發回更審（96
年度交抗字第510號），本院裁定如下：
    主    文
異議駁回。
    理  由
一、原處分機關略以：受處分人即異議人（下稱受處分人）甲○
    ○於民國96年2月5日10時25分許，駕駛車牌號碼PE─1247號
    自小客車，在臺中市○○○○路、黎明路口處，因「闖紅燈
    （直行）」違規，經臺中市警察局第四分局員警以其有違反
    道路交通管理處罰條例第53條第1項規定之行為，遂以中市
    警交字GC0000000號舉發違反道路交通管理事件通知單當場
    製單舉發。受處分人於期限內到案申訴，原處分機關遂於96
    年3月27日以中監違字第裁60－GC0000000號裁決書處罰鍰新
    臺幣（下同）2千7百元整並依上開條例第63條第1項之規定
    記違規點數3點，逾期則依裁決書主文規定裁處等語。
二、受處分人聲明異議意旨略以：伊當日沿黎明路向北行駛，並
    未闖紅燈。舉發闖紅燈的地點與警察攔截舉發之地點距離2
    個路口之遙，伊所駕駛之自小客車因已老舊，車速約為30公
    里，以其車速推斷警車必在伊車子之後很遠之距離，而且同
    型、同顏色的車子很普遍，應為舉發之員警看錯車子，爰聲
    明異議云云。
三、本院之判斷：
  (一)按汽車駕駛人，行經有燈光號誌管制之交岔路口闖紅燈者，
    處新臺幣1,800元以上5,400元以下罰鍰；汽車駕駛人有上開
    違規情形，除依原條款處罰鍰外，並記違規點數3點，道路
    交通管理處罰條例第53條第1項、第63條第1項第3款分別定
    有明文。
  (二)次按交通違規之舉發可分為「當場舉發」及「逕行舉發」，
    由於逕行舉發之受處分人並無當場向舉發員警辯駁、陳述意
    見之機會，故現行法制就逕行舉發之條件多所設限。至於當
    場舉發交通違規事件，鑑於交通違規事實往往驟然而現、稍
    縱即逝，若硬性要求舉發員警不分違規情節，一律必須預留
    證據，俾便事後提出供法院審查，除有現實技術可行性之困
    難，勢將大幅提高交通管理之行政成本，並嚴重削弱道路交
    通管理之行政效能，此絕非立法者制定道路交通管理法規之
    本意。且舉發交通違規行為之處分亦屬行政行為，除應遵循
    公正、公開與民主之程序，確保依法行政之原則，以保障人
    民權益，如何同步提高行政效能，亦應一併兼顧（行政程序
    法第1條規定參照），此亦係現行法制就若干類型之行政處
    分明文規定可免記明理由，或毋需給予當事人陳述意見機會
    等規定之所由設（行政程序法第97條、第103條規定參照）
    。而所謂「準用」與「適用」有別，適用係完全依其規定而
    適用之謂，準用則衹就某事項所定之法規，於性質不相牴觸
    之範圍內，適用於其他事項之謂，即準用有其自然之限度（
    最高法院41年臺非字第47號判例意旨參照），是以刑事訴訟
    法就犯罪證據有關之規定中，與屬行政秩序罰之交通違規裁
    罰本旨不合之部分，固不在準用之列，惟若受處分人遭受舉
    發之交通違規事實，僅有舉發違反道路交通管理事件通知單
    及裁決書等書面資料可參，且上載情節顯有違背論理法則、
    經驗法則，乃至與認定事實不符（刑事訴訟法第155條第2項
    參照）等情，殊無僅以舉發員警與受處分人素不相識、且無
    仇隙，當無設詞攀誣之理，遽推認受處分人確有交通違規之
    事實。如此不啻自我貶損法院事後審查舉發交通違規處分之
    制度功能，且勢將降低交通主管機關提升取締交通違規技術
    及添購科技採證設備之誘因，終將侵蝕人民對於法秩序、乃
    至司法制度之信賴。反之，設若舉發員警到庭結證違規情節
    屬實，且提出支持舉發違規可憑信性之相關佐證，又查無設
    詞構陷或舉發錯誤之事證，自堪據以認定違規情節應屬事實
    。
  (三)本件受處分人對於其於96年2月5日10時25分許，駕駛車牌號
    碼PE─1247號號自小客車，行經臺中市○○○○路、黎明路
    口有燈光號誌管制之交岔路口等情固不爭執，惟矢口否認有
    何闖越紅燈之違規行為，並以前揭情詞置辯。經查：
  (1)受處分人於上揭時間，駕駛前揭車輛，行經上揭前揭路口時
    ，遇文心南五路口紅燈時未依規定停等，而闖紅燈執行等情
    ，業據證人即舉發員警乙○○到庭具結證稱：「（問：當天
    查獲之違規情形？）當天我開巡邏車經過文心南五路，要經
    過黎明路口時，紅燈我先停止，變換綠燈時，我有看到1部
    車從黎明路往西屯路方向，與我呈T字型闖越紅燈，我看到
    此情形後，立即右轉在後面準備攔停，過了文心南三路之後
    ，將駕駛人欄停住，我於下車後請駕駛人搖下車窗，告知駕
    駛人在前面路口闖越紅燈，駕駛人就是在庭的林小姐，當時
    林小姐立刻質疑說他沒有闖紅燈，我明確的告知違規的行為
    ，請他出示證件。林小姐很配合且拜託我開較輕的罰單，我
    告訴他我們必須依照事實來開單，罰單開完請林小姐簽收時
    ，他態度轉為激烈，沒有辦法接受，所以本件違規單他拒收
    。」等語明確（見本院96年10月19日訊問筆錄），並當庭繪
    製現場圖1紙附卷參憑。足見原處分機關所為裁決，並非無
    據。
  (2)原處分人雖質疑證人即舉發員警看錯燈號，然以證人乙○○
    為執行交通勤務之公務員，記明違規車輛牌照號碼、車型等
    可資辨明之資料，為其業務內之事項，其觀察程度本較一般
    人更為專注，當不至於認錯違規車輛，又依其證述內容，非
    但對於事發經過描述詳細，所述情節亦均合於常情而無矛盾
    齟齬，舉發員警依其正前方之綠燈號誌，認定受處分人行進
    路線之燈號為紅燈，與經驗法則無違，而與事實相符。
  (3)是以，受處分人於上揭時地闖紅燈之違規行為應堪認定，是
    原處分機關依前述道路交通管理處罰條例、違反道路交通管
    理事件統一裁罰基準表規定，裁處受處分人罰鍰2,700元並
    記違規點數3點，核無違誤，本件受處分人之異議為無理由
    ，應予駁回。
四、據上論斷，應依道路交通案件處理辦法第19條，裁定如主文
    。
五、如不服本裁定，應於送達後5日內，向本院提出抗告狀。
中　　華　　民　　國　　96　　年　　10　　月　　31　　日
                            交通庭    法  官  陳姵君
以上正本證明與原本無異。
　　　　　　　　　　　　　　　　　　　書記官  莊金屏
中　　華　　民　　國　　96　　年　　10　　月　　31　　日
